【裁判字號】    90,易,441
【裁判日期】    901130
【裁判案由】    贓物等
【裁判全文】
臺灣基隆地方法院刑事判決                            九十年度易字第四四一號
    公  訴  人  臺灣基隆地方法院檢察署檢察官
    被      告  丁○○
                戊○○
右列被告等因贓物等案件，經檢察官提起公訴（九十年度偵字第二○○四號），本院
判決如左：
    主  文
丁○○意圖為自己不法之所有，而侵占遺失物，處罰金壹仟貳佰元，如易服勞役，以
佰元折算壹日。
戊○○收受贓物，處有期徒刑肆月，如易科罰金，以佰元折算壹日。
    事  實
一、緣乙○○所有之國民身分證、健保卡、信用卡（卡號：4579─6684─5566─7607
    號；發卡銀行：玉山銀行）各一張，係其在民國八十九年十二月二日搭乘公車時
    所遺失，丁○○明知上開物品係他人之遺失物，竟意圖為自己不法之所有，而在
    八十九年十二月二日起，至九十年四月十六日止之該段期間內某日，在不詳地點
    予以侵占入己。
二、戊○○明知不詳真實姓名「林智剛」之成年男子所持有之車牌號碼ＡＩＺ─３７
    １號重型機車（引擎號碼ＫＢＮＤ113883號，原車牌號碼ＪＤＮ─７２０號（起
    訴書誤載為ＪＮＤ─７２０號），為丙○於九十年三月三十一日凌晨一時許在臺
    北縣瑞芳鎮瑞芳火車站前失竊；ＡＩＺ─３７１號車牌一面係庚○○在不詳時間
    、地點失竊）來源不明，仍於九十年四月十二日在基隆市暖江橋附近，從「林智
    剛」處收受後加以使用。嗣於同年四月十六日，丁○○向戊○○借機車欲與己○○（另由臺灣基隆地方法院檢察署檢察官為不起訴處分）前往臺北縣瑞芳鎮，戊○○遂於同日上午九時許，將上開失竊機車借予不知情之丁○○使用。丁○○因
    騎乘機車不方便拿取物品，遂將其上開侵占物品放置在不知情之己○○身上，並
    將持有之安非他命一包放置在機車腳踏墊下（持有毒品部分另由檢察官偵辦中）
    ，附載己○○前往臺北縣瑞芳鎮。嗣於同日上午十一時三十分許，在基隆巿仁二
    路與愛三路口為警查獲，並在己○○身上扣得上開乙○○證件、失竊機車一輛及
    車牌一面，而悉上情。
三、案經基隆巿警察局移送臺灣基隆地方法院檢察署檢察官偵查起訴。
    理  由
一、被告丁○○部分：
    訊據被告丁○○矢口否認何侵占犯行，辯稱被害人乙○○所有之上開證件係案外
    人甲○○於九十年四月十四日，在基隆市○○區○○街二三之四號五樓處交付予
    伊，甲○○當時表示被害人係彼朋友，要伊幫忙代辦行動電話門號，在場尚有同
    案被告戊○○及案外人己○○等人親眼目睹云云，然查：
  (一)有關被告丁○○辯稱被害人之證件係甲○○所交付乙節，業據證人甲○○於本院
    調查中結證否認明確，彼並證稱並不認識被害人，亦從未交付被害人證件委託被
    告丁○○代辦行動電話門號，彼根本不認識戊○○、己○○等人（本院九十年十
    月二十三日訊問筆錄參照）；至被告丁○○雖辯稱被告戊○○及案外人己○○等
    人均有目睹甲○○交付證件之過程，然被告戊○○於本院調查中供稱其並未親眼
    目睹甲○○將證件交給被告丁○○，係事後被告丁○○自己作如此表示（本院九
    十年十月二十五日訊問筆錄參照）；而證人己○○亦結證稱彼並未目睹甲○○交
    付證件予被告丁○○之過程，係查獲當日在機車上才聽被告丁○○說起這件事，
    彼在警訊供述之真正意思亦是如此（本院九十年九月六日訊問筆錄參照）等語，
    堪認被告丁○○上開辯解毫無所據，應無可採。
  (二)且若案外人甲○○要委託辦理行動電話門號，按理僅需交付被害人之國民身分證
    ，甚或信用卡即可，何以連同健保卡一併交給被告？而被告丁○○自承伊並不清
    楚如何辦理行動電話門號（本院九十年八月十六日訊問筆錄參照），又如何接受
    委託代辦？又為何遲至查獲當日猶仍未前去代為申辦？諸此不合常理之處，均足
    認被告丁○○上開辯解，應係事後卸責之詞，不足為採。
  (三)被害人之國民身分證、健保卡及信用卡等物，係彼在八十九年十二月二日搭乘公
    車時所遺失，業據被害人於警訊中指述明確。而國民身分證、健保卡、信用卡等
    物，依日常生活經驗及基本社會常識，必可認知係某人之遺失物，不論來源為何
    ，被告丁○○應知該等遺失物係屬離本人所持有之物，竟未報請警察機關協尋失
    主，反予以侵占入己，其有意圖為自己不法所有之犯意至明。此外，復有贓物認
    領保管收據及上開證件影本附卷可佐，事證明確，被告丁○○之犯行堪可認定，
  應依法論科。
二、被告戊○○部分：
    訊據被告戊○○坦承出借機車予被告丁○○一事，惟矢口否認有何收受贓物之犯
    行，辯稱該機車係名為「林智剛」友人說要贈送給伊，「林智剛」表示要辦理過
    戶時再提供行照證件，伊後來先向「林智剛」借騎，然後被告丁○○向伊借機車
    要去瑞芳，伊並不知道該機車是贓物云云，惟查：
  (一)有關車牌號碼原為ＪＤＮ─７２０號之機車及其上懸掛之ＡＩＺ─３７１號車牌
    ，係被害人丙○及庚○○分別於九十年三月三十一日及不詳時間失竊之物，業據
    前揭被害人於警訊中指陳明確，另有贓物認領保管收據二紙、車籍作業系統查詢
    認可資料、車輛竊盜、車牌失竊資料個別查詢報表等附卷可稽，堪認上開機車及
    車牌確屬贓物至明。
  (二)被告戊○○雖供稱「林智剛」年紀比伊小三、四歲，未婚，現住基隆市百福社區
    ，則被告戊○○現年二十八歲，「林智剛」應係年約二十四、五歲之成年未婚男
    子。然經本院依職權調查全國名為「林智剛」男子僅有二人，其中一人雖設籍基
    隆市，惟該人已婚，現年逾五十四歲，另一人設籍臺中市，現年四十四歲，有法
    務部戶役政連結作業系統個人基本資料查詢報表一紙附卷足稽，亦查無被告戊○○所描述之「林智剛」此人之年籍資料，是否真有「林智剛」該人，即非無疑。
  (三)被告戊○○供稱其與「林智剛」係於九十年一月底打電動玩具時認識，只知道「
    林智剛」住在基隆市百福社區，其他身分資料均不清楚，衡情彼二人至案發前僅
    相識不滿三月，亦無特殊交情，被告戊○○豈有對於「林智剛」無端贈送機車乙
    事未起疑心？且一般人在收受不明來源之機車，為擔保來源之正當性，均會檢視
    行車執照或其他車籍資料，被告戊○○係一具備基本社會常識之成年人，猶無諉
    稱不知之理。至被告戊○○雖於本院調查中辯稱伊曾經將「林智剛」之行動電話
    號碼提供予警方，然其前於偵查中明確供稱伊並不知道「林智剛」之電話號碼（
    臺灣基隆地方法院檢察署九十年度偵字第二○○四號偵查卷第二九頁參照），亦
    未於警訊中為此陳述，佐以基隆市警察局亦覆稱並無上情，有該局九十年九月二
    十八日基警刑三字第○五○○一○號函在卷可佐，堪認被告戊○○此部分之辯
    解，亦無可採。
  (四)綜上所陳，被告戊○○辯稱不知該機車係贓物，無非事後卸責之詞，委無足採。
    事證明確，被告戊○○之犯行堪可認定，應依法論科。
三、核被告丁○○所為，係犯刑法第三百三十七條之侵占遺失物罪，被告戊○○係犯
    同法第三百四十九條第一項之收受贓物罪。爰審酌被告二人均值青年，竟因貪圖
    小利而分別為侵占遺失物及收受贓物等犯行，致使被害人追索所有物益形困難，
    併彼等犯後均無悔悟之心等一切情狀，分別量處如主文所示之刑示懲，併就所受
    宣告有期徒刑及罰金刑部分，分別諭知易科罰金及易服勞役之折算標準。
四、據上論斷，應依刑事訴訟法第二百九十九條第一項前段，刑法第三百三十七條、
    第三百四十九條第一項、第四十一條第一項、第四十二條第二項，罰金罰鍰提高
    標準條例第一條前段、第二條，判決如主文。
本案經檢察官黃士元到庭執行職務。
中      華      民      國    九十      年     十一     月     三十     日
                                臺灣基隆地方法院刑事第二庭
                                    審判長法  官  邱 志 平
                                          法  官  王 翠 芬
                                          法  官  楊 皓 清
右正本證明與原本無異。
對於本件判決如有不服，應於收受送達後十日內，向本院提出上訴書狀，上訴於臺灣
高等法院，並按他造當事人之人數附具繕本。
                                          書記官  邱 李 和
中      華      民      國    九十      年     十二     月      三      日
附錄論罪法條
刑法第三百三十七條：
意圖為自己或第三人不法之所有，而侵占遺失物、漂流物或其他離本人所持有之物者
，處五百元以下罰金。
刑法第三百四十九條第一項：
收受贓物者，處三年以下有期徒刑、拘役或五百元以下罰金。


司法院資訊處製作；財團法人民間司法改革基金會備份。
